臺灣高雄地方法院刑事判決　　　　　　 96年度簡上字第346號
上　訴　人
即　被　告　甲○○○
輔　佐　人　乙○○
上列上訴人因偽造文書案件，不服本院96年度簡字第1090號第一
審判決（臺灣高雄地方法院檢察署檢察官聲請簡易判決處刑案號
：96年度偵字第1541號），提起上訴，本院管轄之第二審合議庭
依簡式審判程序判決如下：
    主  文
原判決撤銷。
甲○○○共同行使偽造私文書，足以生損害於公眾及他人，處有
期徒刑肆月，如易科罰金，以銀元參佰元即新臺幣玖佰元折算壹
日，減為有期徒刑貳月，如易科罰金，以銀元參佰元即新臺幣玖
佰元折算壹日。愛仁醫院診斷證明書上偽造之「愛仁醫院」印文
壹枚、「愛仁醫院葉宏豐」印文參枚，均沒收。
    事實及理由
一、按被告以外之人於審判外之言詞或書面陳述，除法律有規定
    者外，不得作為證據，刑事訴訟法第159 條第1 項固定有明
    文；惟被告以外之人於審判外之陳述，雖不符前4 條之規定
    ，而經當事人於審判程序同意作為證據，法院審酌該言詞陳
    述或書面陳述作成時之情況，認為適當者，亦得為證據。本
    件引為判決基礎之證據資料，其屬於被告以外之人於審判外
    之陳述者，業經審判長於調查證據程序提示並告以要旨後，
    上訴人即被告甲○○○知悉該等證據係被告以外之審判外陳
    述，並未於言詞辯論終結前表示異議，本院審酌上開證據作
    成時之情況，認為適當，依刑事訴訟法第159 條之5 第1 項
    、第2 項規定，應有證據能力。又上訴人即被告雖聲請傳喚
    證人李國漢，惟除據提出載有李國漢使用行動電話門號之名
    片外，迄未能指明李國漢之真實年籍資料，而前開名片上載
    之行動電話門號0000000000經原偵查檢察官查詢結果，該門
    號自94年12月28日停用之後，直至95年6 月22日才有人申請
    使用，因而在本案發生有關時期即95年5 月份時，未有任何
    人持用該門號之事實，亦有臺灣大哥大資料查詢附卷可稽（
    參見偵查卷第8 頁正面），因此客觀上是否有該「李國漢」
    其人存在，尚為有疑，而為不能調查之證據，先此敘明。
二、經本院審理結果，認原審判決之認定事實、適用法律及量刑
    均無不當，應予維持，並均引用附件第一審刑事簡易判決書
    （含聲請簡易判決處刑書）事實、證據及理由之記載。
三、上訴人即被告不服原審判決，具狀提起上訴，辯稱：不知用
    以申請勞保給付之愛仁醫院診斷證明書係屬偽造云云。經查
    ，上訴人即被告係於92年12月16日、93年2 月4 日、93年3
    月2 日及94年2 月15日前往愛仁醫院就診，此外並無其他就
    診記錄，亦無於如卷附偽造之愛仁醫院95年5 月9 日愛吉字
    第0741號診斷證明書（參見警卷第17頁）醫師囑言欄記載：
    「94年4 月14日至94年4 月19日共6 日，目前仍可從事輕便
    工作，門診期間於94年4 月27日、94年5 月20日、94年6 月
    22日、94年7 月18日、94年8 月29日、94年9 月17日、94
    年10月27日、94年11月22日、94年12月18日、95年1 月14日
    、95年2 月13日、95年3 月21日、95年4 月8 日、95年5 月
    9 日其門診藥物及復健治療拾肆次」所示之住院、門診情形
    ，且其係因「雙側脛骨上、下端不完全骨折」而前往該院診
    治，未曾因如前開偽造診斷證明書所載，腦血管病變合併右
    側上下肢無力、糖尿病、高血壓等病症前往就診等情，有愛
    仁醫院95年7 月3 日愛醫字第0950107001號函、95年8 月21
    日愛醫字第0950108003號函在卷可稽。參以上訴人即被告亦
    自承：曾因車禍腿部受傷而至愛仁醫院骨科就診，沒有在愛
    仁醫院看過腦科，其為小學畢業之人，能夠識字等語此情（
    參見警卷第2 頁、偵查卷第5 頁正面、本院卷第54頁背面）
    ）可知，上訴人即被告實際在愛仁醫院就醫之時間、看診科
    別均與上揭偽造之診斷證明書記載內容明顯不符，上訴人即
    被告既有識字能力，對於偽造之診斷證明書記載內容顯於實
    情有異，又豈能推說不知？是其前開空言推稱不知情云云，
    與常理違背，乃卸責之詞，可以認定。
四、又上訴人即被告又以：本人有精神疾病、思考及行為能力無
    法與正常人有相同思考、決定任何事務之邏輯等語置辯。但
    據上訴人即被告自警詢、偵查中、本院訊問、審理中，對於
    其與自稱「李國漢」男子接洽，委託「李國漢」申辦申請勞
    保給付所需之診斷證明書之緣由及經過，清楚陳稱：於95
    年5 月份，在大同醫院就診時，曾向一名「李太太」抱怨目
    前申請勞保給付不容易，所以李太太就介紹「李國漢」與其
    認識，幫忙代辦，（參見警卷第4 頁、偵查卷第6 頁正面）
    只有抄身份證字號、名字、出生年月日、住址給「李國漢」
    （參見本院卷第53頁背面）等語等節，可見上訴人即被告在
    本件案發當時，對於外界事物辨識、認知能力並未較正常人
    顯著低落，而無任何心神喪失或精神耗弱之情形，是其前開
    辯解亦不可採。
五、新舊法之適用：
(一)按本件上訴人即被告行為後，刑法部分條文於95年7 月1 日修
  正公佈後施行，茲應依刑法第2 條之規定，為法律適用從新或
  從輕之比較。
(二)上訴人即被告行為後，刑法第55條後段之牽連犯之規定，業已
  修正、刪除，此項修正、刪除雖非犯罪構成要件之變更，但顯
  已影響行為人刑罰之法律效果，自屬法律有變更，茲比較修正
  、刪除牽連犯之規定，則被告行使偽造私文書、詐欺取財未遂
  犯行，依修正後刑法應與以分論併罰，自較原刑法以牽連犯論
  斷為重，比較修正前後刑法有關規定結果，仍應適用較有利於
  上訴人即被告之行為時法律即舊法。
(三)易科罰金之標準：依修正前刑法第41條第1 項前段規定，係得
  以1 元以上3 元以下折算1 日，易科罰金。另依現行法規所定
  貨幣單位折算新臺幣條例第2 條規定，現行法規所定金額之貨
  幣為圓、銀元或元者，以新臺幣元之3 倍計算，及依修正前罰
  金罰鍰提高標準條例第2 條（現已刪除）規定，依刑法第41條
  易科罰金者，就其原定數額提高為100 倍折算1 日，故被告行
  為時之易科罰金折算標準，得以銀元100 元以上300 元以下折
  算1 日，經折算為新臺幣後，應以新臺幣300 元以上900 元以
  下折算1 日。惟依修正後刑法第41條第1 項前段則規定，係得
  以新臺幣1000元、2000元或3000元折算1日 ，易科罰金。比較
  修正前後之易科罰金折算標準，以修正前刑法規定，較有利於
  上訴人即被告。
(四)法定刑中罰金刑部分：刑法第33條第5 款修正後規定「罰金：
  新臺幣一千元以上，以百元計算之」，與修正前規定「罰金：
  （銀元）一元以上」不同。以修正前刑法較有利於上訴人即被
  告。
(五)經綜合上述全部罪刑比較結果，上訴人即被告行為後之法律，
  於上訴人即被告較為不利，故本件綜合比較上開法律變更情形
  ，應依刑法第2 條第1 項前段規定，適用95年7 月1 日修正施
  行前之法律論處。
六、核上訴人即被告所為，係犯刑法第216 條、第210 條之行使
    偽造私文書罪、刑法第339 條第3 項、第1 項之詐欺取財未
    遂罪。上訴人即被告與李國漢就前開犯行有犯意聯絡及行為
    分擔，為共同正犯。上訴人即被告所犯前開二罪，有方法、
    結果之牽連關係，應依修正刑法第55條後段，從一重論以行
    使偽造文書罪。原審以上訴人即被告事證明確，對其論罪科
    刑固非無見，惟原審判決後，中華民國96年罪犯減刑條例於
    96年7 月16日公布施行，本件上訴人即被告犯行合於減刑條
    件，應予減刑，原審未及審酌適用該條例，容有未合。上訴
    人即被告執前詞提起上訴，雖無理由，惟原判決既有前述瑕
    疵，自應由本院予以撤銷改判。爰審酌上訴人即被告為貪圖
    個人利益，竟行使偽造不實之診斷證明書，向勞工保險局申
    請勞保殘廢給付，足以生損害於愛仁醫院、葉宏豐及勞工保
    險局對殘障給付申請管理業務之正確性，顯見其法治觀念淡
    薄，所犯情節非輕；犯後不知檢討自身不當行為，始終飾詞
    狡辯，希冀藉以卸免刑責，更應加以非難；惟念及上訴人即
    被告在本案之前，未曾有任何犯罪前科，有臺灣高等法院被
    告前案紀錄表在卷可查，素行甚佳等一切情狀，仍予量處如
    主文所示之刑，並依修正前刑法第41條第1 項前段，諭知易
    科罰金之折算標準。又上訴人即被告犯罪之時間在96年4 月
    24 日 以前，合於中華民國96年罪犯減刑條例之規定，應依
    該條例第2 條第1 項第3 款、第7 條，減其宣告刑二分之一
    ，同時諭知其宣告刑及減得之刑，並再諭知易科罰金之折算
    標準，以資懲儆。愛仁醫院診斷證明書上偽造之「愛仁醫院
    」印文1 枚、「愛仁醫院葉宏豐」印文3 枚，應併依刑法第
    219 條規定，不問屬於上訴人即被告與否沒收之。至偽造之
    「愛仁醫院診斷證明書」因已提出於勞工保險局，並非上訴
    人即被告或共犯李國漢所有之物，並不符合刑法第38條沒收
    之要件，爰不宣告沒收；再偽造之「愛仁醫院」及「愛仁醫
    院葉宏豐」印章各1 枚，因無證據證明上訴人即被告就偽造
    印章及印文部分，與李國漢有犯意聯絡及行為分擔，則該部
    分犯行，既與被告無涉，亦不得宣告沒收，附此敘明。
七、據上論斷，依刑事訴訟法第455 條之1 第1 項、第3 項、第
    369 條第1 項前段、第373 條、第364 條、第273 條之1 第
    1 項、第299 條第1 項前段，刑法第2 條第1 項、第28條、
    第216 條、第210 條、第339 條第3 項、第1 項，修正前刑
    法第55條後段、第33條第5 款、第41條第1 項前段，刑法施
    行法第1 條之1 ，修正前罰金罰鍰提高標準條例第2 條，中
    華民國96年罪犯減刑條例第2 條第1 項第3 款、第7 條，判
    決如主文。
本案經檢察官王邦安到庭執行職務。
中　　華　　民　　國　　96　　年　　12　　月　　4 　　日
                刑事第六庭   審判長 法　官  曾逸誠
                                    法  官  王  琁
                                    法  官  陳思睿
以上正本證明與原本無異。
不得上訴。
中　　華　　民　　國　　96　　年　　12　　月　　4 　　日
　　　　　　　　　　　　　　　　　　書記官  何慧娟
附錄論罪科刑法條：
中華民國刑法第210條
偽造、變造私文書，足以生損害於公眾或他人者，處 5 年以下有
期徒刑。
中華民國刑法第216條
行使第 210 條至第 215 條之文書者，依偽造、變造文書或登載
不實事項或使登載不實事項之規定處斷。
中華民國刑法第339條
意圖為自己或第三人不法之所有，以詐術使人將本人或第三人之
物交付者，處5 年以下有期徒刑、拘役或科或併科1 千元以下罰
金。
以前項方法得財產上不法之利益或使第三人得之者，亦同。
前二項之未遂犯罰之。
